【裁判字號】    99,再易,14
【裁判日期】    990831
【裁判案由】    再審之訴
【裁判全文】
臺灣板橋地方法院民事判決              99年度再易字第14號
再審原告  丁○○
再審被告  乙○○
          丙○○
          甲○○
上列當事人間請求侵權行為損害賠償事件，再審原告對於本院民
國99年7 月28日本院99年度簡上字第94號確定判決提起再審之訴
，本院判決如下：
    主  文
再審之訴駁回。
再審訴訟費用由再審原告負擔。
    理  由
一、按提起再審之訴應於30日之不變期間內提起；前項期間自判
    決確定時起算，判決於送達前確定者，自送達時起算；其再
    審之理由發生或知悉在後者，均自知悉時起算，民事訴訟法
    第500 條第1 項、第2 項前段分別定有明文。查本院99年度
    簡上字第94號民事第二審判決係於民國99年7 月28日確定（
    因不得上訴第三審，故於宣示時確定），而於99年8 月4 日
    寄存送達於再審原告住所地之臺北縣政府警察局中和第一分
    局中和派出所，再審原告隨即於99年8 月19日提起本件再審
    之訴，有送達證書及再審聲請狀上本院收狀戳印文在卷可稽
    ，是再審原告提起本件再審之訴，核無逾前開30日之不變期
    間，先予敘明。
二、再審原告依民事訴訟法第496 條第1 項第13款提起再審之訴
    ，其所持理由略以：原確定判決諭知再審原告上訴駁回，其
    理由主要係依據亞東醫院98年9 月7 日亞歷字第0986410532
    號函及臺北榮民總醫院98年12月28日北總神字第0980028328
    號函覆內容，認為再審原告本身之腦傷及腦出血、高血壓、
    癲癇、酒精成癮及老化等情狀，均可能為再審原告罹患水腦
    症之原因，顯見本件並無積極證據足以證明再審原告於98年
    3 月23日經診斷為「頭部外傷後水腦症」，係再審被告乙○
    ○於94年10月31日之傷害行為所造成，兩者間無相當因果關
    係存在。惟再審原告嗣於99年8 月11日取得亞東醫院診字第
    0990311755號診斷證明書，內載再審原告罹患之頭部外傷後
    併水腦症，「依96年12月9 日的斷層掃描即有腦積水現象」
    ，此時間點與再審被告乙○○94年10月31日之傷害行為時間
    點相近，足徵係再審被告乙○○之傷害行為造成，再審被告
    乙○○之傷害行為，對再審原告水腦症之發生亦有相當之加
    工效果，依法自應負相當賠償責任。該項證據如在原審程序
    提出，再審原告必可受較有利益之裁判，爰依民事訴訟法第
    496 條第1 項第13款規定提起本件再審之訴，併聲明請求：
    1.原確定判決廢棄。2.再審被告應連帶給付再審原告267,91
    7 元，及自98年3 月29日起至清償日止，按年息百分之5 計
    算之利息。
三、按當事人發現未經斟酌之證物或得使用該證物者，得以再審
    之訴對於確定終局判決聲明不服，但以如經斟酌可受較有利
    益之裁判者為限，民事訴訟法第496 條第1 項第13款定有明
    文。所謂發見未經斟酌之證物者，係指該項證物在前訴訟程
    序中即已存在，而當事人不知其存在或不能予以使用，現始
    發現或得使用者而言，並以如經斟酌可受較有利益之裁判者
    為限。但在判決前如已主張其事由或已提出其證物者，則不
    得更據以提起再審之訴，最高法院著有62年判字第579 號判
    例要旨可供參照。至所謂「可受較有利益之裁判」，係指從
    證物本身作形式上觀察，足認再審原告可受較有利益之裁判
    者而言。本條款規定乃在促使當事人於前訴訟程序事實審言
    詞辯論終結前，將已存在並已知悉而得提出之證物全部提出
    ，以防止當事人於判決發生既判力後，濫行提起再審之訴，
    而維持確定裁判之安定性。
四、經查，原審以再審原告於98年3 月23日之頭部外傷後併水腦
    症發生之原因與再審被告乙○○於94年10月31日所為之傷害
    行為間顯無相當因果關係存在為由，駁回再審原告之訴，業
    經本院調取99年度簡上字第94號卷核閱無誤。再審原告提起
    本件再審主張其於96年12月9 日於亞東醫院之斷層掃描即有
    腦積水現象，可認水腦症確係因再審被告乙○○之傷害行為
    所致云云，固據提出亞東醫院99年8 月11日診字第09903117
    55號診斷證明書為證（見本院卷第13頁）。惟查，再審原告
    水腦症發生之原因，前經亞東醫院函覆及臺北榮民總醫院之
    鑑定，均以水腦症發生之原因者眾，且因再審原告有高血壓
    、癲癇、痛風之病史及酒精成癮紀錄，實無法明確指出再審
    原告發生水腦症之原因，此有亞東醫院98年9 月7 日亞歷字
    第0986410532號函及臺北榮民總醫院98年12月28日北總神字
    第0980028328號函（見原第一審卷第24、108 頁）可稽。而
    亞東醫院99年8 月11日診斷證明書雖記載：依96年12月9 日
    斷層掃描即有腦積水現象等語，惟查，再審原告係於94年10
    月31日遭再審被告乙○○毆傷，則再審原告於相隔2 年餘後
    之96年12月9 日經斷層掃描有腦積水現象，實難認其腦積水
    與再審被告乙○○之傷害行為間有何相當因果關係。是就該
    證物形式上觀察，尚不足認再審原告可受較有利益之判決，
    核與民事訴訟法第496 條第1 項第13款規定之要件不合，難
    認有再審之事由。
五、末按，再審之訴顯無再審理由者，得不經言詞辯論，以判決
    駁回之，民事訴訟法第502條第2項定有明文，本件既與上開
    民事訴訟法規定之再審事由不符，再審原告之訴為顯無再審
    理由，爰不經言詞辯論，逕以判決駁回之。
六、據上論結，依民事訴訟法第502 條第2 項、第78條，判決如
    主文。
中    華    民    國    99    年    8     月    31    日
                  民事第二庭  審判長法  官  陳麗玲
                                    法  官  連育群
                                    法  官  張筱琪
以上正本係照原本作成
本判決不得上訴
中    華    民    國    99    年    8     月    31    日
                                    書記官  連思斐

司法院資訊處製作；財團法人民間司法改革基金會備份。
